【裁判字號】    90,簡上,28
【裁判日期】    900502
【裁判案由】    給付票款
【裁判全文】
臺灣士林地方法院民事判決  九十年度簡上字第二八號
    上  訴  人  乙○○
    被  上訴人  甲○○
    訴訟代理人  丙○○
右當事人間請求給付票款事件，上訴人對於中華民國八十九年八月二十二日本院內湖
簡易庭八十九年度湖簡字第五二八號第一審判決提起上訴，本院判決如左：
    主  文
上訴駁回。
第二審訴訟費用由被上訴人負擔。
    事  實
甲、上訴人方面：
  一、聲明：
  （一）原判決廢棄。
  （二）被上訴人在第一審之訴駁回。
  二、陳述：除與原審宣示判決筆錄所載者相同茲予引用外，補稱：
  （一）其雖於系爭如附表所示之四紙支票之發票人欄蓋章，惟係因與訴外人郭明祺
        合夥，而將票面金額、發票日期空白之系爭四紙支票交予郭明祺，使其用以
        支付工程材料費用，惟並未授權其任意填入金額及日期轉讓他人。詎郭明祺
        竟於受款人欄處擅填約伯工程有限公司，並私刻臺存營造有限公司章加蓋於
        發票人欄後，將之交付被上訴人，上訴人就郭明祺變造之系爭支票自毋庸負
        票據責任。
  （二）被上訴人未詳查郭明祺交付之系爭四紙支票權利來源之正當性，自不得享有
        票據上之權利。
  三、證據：援用原審之立證方法，並提出臺北市政府建設局證明書影本一紙。
乙、被上訴人方面：
  一、聲明：駁回上訴。
  二、陳述：除與原審宣示判決筆錄所載者相同茲予引用外，補稱：
  （一）上訴人既不否認系爭四紙支票係由其蓋章後所簽發，且系爭支票之退票理由
        為存款不足、更改處未經發票人照原留印鑑簽章證明，並非係印鑑不符而退
        票，依票據法第五條第一項之規定，上訴人自應負發票人之責任。
  （二）上訴人雖稱其將系爭四紙支票交付訴外人郭明祺時，發票人欄並未蓋用「臺
        存營造有限公司」之印章，然被上訴人自郭明祺處取得系爭四紙支票時，該
        公司章即已存在，郭明祺為取信被上訴人，諉稱系爭四紙支票為客戶所簽發
        ，縱該公司並不存在，依票據法第十四條規定之反面解釋，被上訴人既非惡
        意或重大過失取得票據，自享有票據上之權利。至郭明祺是否偽造或變造該
        支票，依票據法第十五條、第十六條之規定，均不影響上訴人之票據責任。
  三、證據：援用原審之立證方法。
    理  由
一、本件被上訴人起訴主張：其執有上訴人所簽發如附表所示之四紙支票，面額共計
    新臺幣（下同）七十五萬元，屆期提示均遭退票，爰本於票據關係訴請上訴人給
    付票款，及自附表所示利息起算日起至清償日止，按週年利率百分之六計算之利
    息等情；上訴人則以：其雖於系爭如附表所示之四紙支票之發票人欄蓋章，惟係
    因與訴外人郭明祺合夥，而將票面金額、發票日期空白之系爭四紙支票交予郭明
    祺，使其用以支付工程材料費用，惟並未授權其任意填入金額及日期轉讓他人。
    詎郭明祺竟於受款人欄處擅填約伯工程有限公司，並私刻臺存營造有限公司章加
    蓋於發票人欄後，將之交付被上訴人，上訴人就郭明祺變造之系爭支票自毋庸負
    票據責任等語置辯。
二、被上訴人主張系爭四紙支票為上訴人所簽發，其屆期提示竟遭退票一節，業據提
    出支票暨退票理由單四紙為證，上訴人雖自認系爭支票發票人欄「乙○○」之個
    人章確為其所蓋，惟辯稱：其將系爭四紙支票交予訴外人郭明祺時，僅於發票人
    欄蓋其私章，受款人、票面金額、發票日期欄均係空白，亦未授權郭明祺代填云
    云。經查：
（一）經本院核閱系爭四紙支票，發票日期、票面金額、發票人等絕對必要記載事項
      均已載明，並經受款人約伯工程有限公司背書轉讓予被上訴人，上訴人就其所
      指其將系爭支票交予訴外人郭明祺之際，僅於發票人欄蓋有個人章一節，並未
      舉證以實其說，尚難遽信。
（二）系爭支票發票人欄除上訴人個人章外，尚有「臺存營造有限公司」之公司章，
      上訴人辯稱該公司章為訴外人郭明祺所擅蓋，其係臺存工程有限公司之負責人
      ，並非臺存營造有限公司負責人等語，業據提出臺北市政府建設局出具之臺存
      工程有限公司之公司及董事印鑑證明一份為證，並為被上訴人所不爭執，且並
      無臺存營造有限公司之公司登記資料，亦有公司登記資料查詢結果一紙附卷為
      憑，堪認上訴人所辯系爭支票發票人欄之臺存營造有限公司公司章非上訴人所
      蓋，而係郭明祺所擅蓋為可採。
（三）又附表編號四支票之發票日期，經塗改為八十九年三月二日，有該支票影本一
      紙在卷為憑，並為二造所不爭執，被上訴人主張其取得系爭支票時該支票之發
      票日即為八十九年三月二日，上訴人則否認係其所塗改，亦無其他證據足資認
      定該發票日係上訴人所塗改，是上訴人就此所辯，亦堪採信。
三、按票據之偽造或票據上簽名之偽造，不影響於真正簽名之效力；票據經變造時，
    簽名在變造前者，依原有文義負責，簽名在變造後者，依變造文義負責，不能辨
    別前後時，推定簽名在變造前，票據法第十五條、第十六條分別定有明文。次按
    在票據上簽名者，依票上所載文義負責，票據法第五條第一項亦定有明文。又按
    執票人向支票債務人行使追索權時，得請求自為付款提示日起之利息，如無約定
    利率者，依年利六釐計算，票據法第一百三十三條規定甚明。被上訴人所執之四
    紙支票原係上訴人所簽發交予訴外人郭明祺，郭明祺嗣於發票人欄上加蓋臺存營
    造有限公司之印章業經認定，郭明祺所為自已將發票人由上訴人個人偽造為臺存
    營造有限公司，上訴人個人則為該公司之法定代理人，揆諸前揭規定，郭明祺就
    發票人所為之前開偽造不影響於上訴人真正簽名之效力，亦即上訴人仍須負票據
    責任。至附表編號四支票之票載發票日經塗改一節前亦認定，惟既無證據足認該
    塗改係上訴人所為，則該發票日期之塗改應屬票據之變造，揆諸前揭規定，上訴
    人既簽名於該變造前，仍應就變造前之文義負票據責任。從而，被上訴人訴請上
    訴人給付票款七十五萬元，及自附表所示利息起算日起至清償日止，按週年利率
    百分之六計算之利息，洵屬有理，應予准許（原審就附表編號一支票之提示日誤
    認為八十九年二月四日，是就被上訴人請求自提示日即八十九年二月二日起至八
    十九年二月三日之利息部分漏未為准駁之判決，惟被上訴人既未就該部分聲請補
    充判決，亦未經當事人上訴，該部分即非本院所得審究）。是則原審命上訴人如
    數給付，並依職權宣告假執行，於法並無違誤，上訴意旨指摘原判決不當，求予
    廢棄改判，為無理由，應予駁回其上訴
四、據上論結，本件上訴為無理由，依民事訴訟法第四百三十六條之一第三項、第四
    百四十九條第一項、第七十八條判決如主文。
中      華      民      國    九十      年      五      月      二      日
                            臺灣士林地方法院民事第一庭
~B審判長法官  陳介源
~B法      官  陳梅欽
~B法      官  方彬彬
右為正本係照原本作成。
本判決不得上訴。
中      華      民      國    九十      年      五      月      七      日
~B法院書記官  蕭純純
~FO
附表：
  編號  面    額        付  款  人    票    號    發  票  日  利息起算日
                                                              （註）
   一   四萬元          中國信託商業  BＺ0000000   00.02.02.   89.02.04.
                        銀行仁愛分行
   二   二十九萬八千元  中國信託商業  BＺ0000000   00.02.02.   89.02.02.
                        銀行仁愛分行
   三   十七萬八千元    中國信託商業  BＺ0000000   00.02.02.   89.02.02.
                        銀行仁愛分行
   四   二十三萬四千元  中國信託商業  BＺ0000000   00.03.02.   89.03.02.
                        銀行仁愛分行
   註：利息起算日即為提示日，惟編號一之部分其提示日為八十九年二月二日，惟
       原審誤載為八十九年二月四日，是就被上訴人請求自提示日即八十九年二月
       二日起至八十九年二月三日之利息部分漏未為准駁之判決，惟被上訴人既未
       就該部分聲請補充判決，亦未經當事人上訴，該部分即非本院所得審究。


司法院資訊處製作；財團法人民間司法改革基金會備份。
